臺灣橋頭地方法院民事判決　　　　　 109年度岡簡字第478號
原　　　告　林郭秀敏
訴訟代理人　林英質　
被　　　告　魯裕申　

兼　上一人
代　理　人　魯基中　

上列當事人間請求拆屋還地等事件，本院於民國110 年9 月23日
言詞辯論終結，判決如下：
    主      文
被告魯裕申應將坐落高雄市○○區○○段○○○○地號土地如附
圖所示編號1220⑴部分面積一七八點七六平方公尺之房屋拆除，
並將前開占用土地返還予原告及全體共有人。
被告魯基中應自門牌號碼高雄市○○區○○路○○巷○○○號房
屋遷出，並應將其內被告魯基中所有之私人物品淨空。
訴訟費用由被告負擔。
本判決第一、二項得假執行。但被告如以新臺幣貳拾伍萬元為原
告預供擔保後，免為假執行。
    事實及理由
一、按簡易訴訟之訴狀送達後，原告不得將原訴變更或追加他訴
    ，但請求之基礎事實同一、擴張或減縮應受判決事項之聲明
    者，不在此限，民事訴訟法第436條第2項、第255條第1項第
    2、3款定有明文。本件原告起訴時訴之聲明第一項原請求被
    告魯裕申拆除高雄市○○區○○路00巷00號房屋（本院卷第
    9 頁），嗣於110 年3 月29日以追加狀，追加聲明，請求被
    告魯基中應自上開房屋遷出，並將其私人物品淨空( 見本院
    卷第97頁) 。核屬本於同一無權占用土地之事實，核與上揭
    規定相符，爰予准許。
二、原告主張：原告為坐落高雄市○○區○○段0000地號土地（
    重測前為高雄市○○○○段0000地號土地，下稱系爭土地）
     之 共有人之一，應有部分為21/162，詎被告魯裕申竟未經
    全體共有人同意，以如高雄市岡山地政事務所複丈日期110
    年2 月5 日現況測量成果圖（下稱附圖）所示編號1220⑴部
    分面積一七八點七六平方公尺之房屋，無權占用系爭土地，
    並交由被告魯基中使用，爰依民法第821 條、第767 條第1
    項之規定，請求被告拆除系爭地上物，並將其所占用之系爭
    土地返還予原告及全體共有人。聲明：㈠被告魯裕申應將坐
    落系爭土地之系爭地上物拆除，並將該部分土地返還予原告
    及全體共有人。㈡被告魯基中應自系爭建物遷出，並將私人
    物品淨空。㈢訴訟費用由被告負擔。
三、被告則以：100 年間購得系爭地上物，其後才知沒有土地持
    份，分兩次取得土地持份。而原告89年間繼承取得土地持份
    ，過了這麼久才起訴拆屋還地，理由為何？資為抗辯。聲明
    ：原告之訴駁回。
四、得心證之理由：
  ㈠兩造均為系爭土地之共有人之一，原告之權利範圍為21/162
    、被告魯裕申之權利範圍則為46855/0000000 ，有系爭土地
    之土地登記謄本在卷可稽（本院卷第31、37頁），堪信為真
    實。又如如附圖所示編號1220⑴部分面積一七八點七六平方
    公尺房屋被告魯裕申所有，現借由被告魯基中使用，為被告
    所不爭執，並經本院會同地政人員至現場勘測屬實，原告此
    部分主張亦屬可採。
  ㈡被告復辯稱系爭建物購買時已係現狀，原告之前都沒有意見
    ，現在要求拆屋不合理等語。惟被告係於104 年7 月、105
    年11月、始取得系爭土地應有部分，系爭建物並於104 年8
    月起課房屋稅等情，有土地登記簿謄本及稅捐稽徵處函在卷
    可佐（本院卷37頁、第63頁）。故自系爭建物存在於系爭土
    地上時，至被告於104 年7 月始取得系爭土地應有部分之期
    間，被告及系爭建物之前手，均未取得系爭土地之所有權，
    此觀被告自承於100 年間購得系爭建物事實上處分權時，並
    未一併取得系爭土地應有部分可明，則系爭建物事實上處分
    權人，於104 年6 月既均非系爭土地之共有人，依上開說明
    ，當無成立分管契約之可能。縱被告於104 年7 月取得系爭
    土地應有部分，因斯時被告始為系爭土地共有人，而自104
    年7 月，至原告起訴時之109 年2 月，僅約5 年，即與實務
    上所謂默示分管契約須以歷來長久使用、管理事實存在之情
    形有別，自不能以此推論共有人確有同意被告占有使用系爭
    土地。從而，縱使被告主張原告之前就土地之使用，未有任
    何異議，亦難認等同於默許被告使用系爭土地，而有默示分
    管契約存在。被告此部分所辯，要非可採。
  ㈢末按所有人對於無權占有或侵奪其所有物者，得請求返還之
    ；對於妨害其所有權者，得請求除去之；各共有人對於第三
    人，得就共有物之全部為本於所有權之請求，但回復共有物
    之請求，僅得為共有人全體之利益為之，民法第767 條第1
    項前段、中段、第821 條分別定有明文。又土地及房屋雖為
    各別獨立之不動產，惟房屋不能離開土地而單獨存在，使用
    房屋必須使用該房屋之基地，故房屋所有人無權占用他人所
    有之基地，縱其同意第三人住用該屋，然該第三人因而使用
    基地，對土地所有人而言，仍屬無權占用。且遷讓房屋為拆
    屋還地之階段行為，土地所有人請求無權占用土地之房屋所
    有人拆屋還地，自得請求現占有人自該屋遷出，最高法院87
    年度台上字第298 號判決意旨亦可供參照。依上開判決意旨
    ，原告請求無權占用土地建屋者拆屋還地時，本得併請求現
    在房屋占用者遷出，本諸同一法理，自亦得請求將其內所屬
    物品淨空，要屬當然。原告既為系爭土地共有人之一，被告
    魯裕申以其所有系爭地上物占用系爭土地，現借由被告魯基
    中占有使用，則原告主張依前開規定，請求被告魯裕申拆除
    系爭地上物，並將該部分土地返還原告及全體共有人，並請
    求被告魯基中自系爭建物遷出，且清空屋內私人物品當屬有
    據，應予准許。
五、綜上所述，原告依民法第821 條、第767 條第1 項等規定，
    請求被告魯裕申拆除如附圖所示系爭地上物，並將系爭地上
    物所占用土地返還原告及全體共有人，及請求被告魯基中自
    系爭建物遷出，且應將私人物品淨空，為有理由，應予准許
    。
六、本判決係就民事訴訟法第427 條訴訟適用簡易程序所為被告
    敗訴之判決，依同法第389 條第1 項第3 款規定，應依職權
    宣告假執行。另依同法第392 條第2 項之規定，依宣告被告
    供相當之擔保，免為假執行。
七、本件事證已臻明確，兩造其餘攻擊防禦方法及證據，核與判
    決結果不生影響，爰不一一論列，併此敘明。
八、訴訟費用負擔之依據：民事訴訟法第78條。
中    華    民    國   110    年    10    月    7     日
                  岡山簡易庭  法    官  林揚奇
以上正本係照原本作成。
如不服本判決，應於送達後20日內，向本院提出上訴狀並表明上
訴理由，如於本判決宣示後送達前提起上訴者，應於判決送達後
20日內補提上訴理由書（須附繕本）。
中    華    民    國   110    年    10    月    7     日
                              書 記 官  陳麗如